臺灣高雄地方法院刑事判決　　　　　　　　　　　　九十三年度易字第一四八五號
　　公　訴　人　臺灣高雄地方法院檢察署檢察官
　　被　　　告　丙○○　男　三.
右列被告因贓物案件，經檢察官提起公訴（九十三年度偵字第一七四五四號），本院
判決如左：
    主  文
丙○○無罪。
    理  由
一、公訴意旨以：被告丙○○與案外人乙○○明知被害人丁○○所有之蘆洲民族郵局
    局號0000000、帳號0000000號存摺一本及印章一枚（均係被害人
    丁○○於九十年一月十八日晚間某時，在臺北市士林區士林夜市某處，遭不詳姓
    名、年籍之人竊取）係來路不明之贓物，竟共同基於故買贓物之犯意聯絡，於九
    十年二月二十二日晚上十時三十分，在國道一號高速公路高雄仁武交流道下，向
    不詳姓名、年籍之成年男子購買前揭贓物。嗣於同日晚上十一時三十分許，由乙○○向葉峰谷借用車牌號碼三Ｊ—九二六０號自用小客車搭載被告，行經國道一
    號高速公路北向一九五公里處時，為警當場查獲，並在該車駕駛座車門內查獲丁○○所有之前揭存摺一本及私章一枚，因認被告涉有刑法第三百四十九條第二項
    之故買贓物罪嫌等語。
二、被告以外之人包括共犯、共同被告、被害人、證人等，其於審判外之言詞或書面
    陳述，因違反直接審理及言詞審理之原則，應令其踐行證人具結程序及使被告有
    交互詰問之權利，始符合正當法律程序及憲法賦予人民訴訟權（防禦權）之旨（
    司法院大法官會議釋字第三百八十四號、第五百八十二號解釋意旨參考）；又被
    告以外之人於審判外之言詞或書面陳述，係傳聞證據，除有例外規定外，原則上
    並無證據能力，刑事訴訟法第一百五十九條第一項定有明文。而被告以外之人於
    偵查中向檢察官所為陳述，除顯有不可信之情況者外，得為證據，同法第一百五
    十九條之一第二項定有明文。此乃因偵查中檢察官向被告以外之人所取得之陳述
    ，原則上均能遵守法律規定，不致違法取供，其可信性極高，故得作為證據。經
    查：
  (一)證人丁○○於警詢中所為陳述，雖係被告以外之人於審判外之陳述，性質上屬傳
    聞證據，惟被告於本院審判程序中同意作為證據，依刑事訴訟法第一百五十九條
    之五第一項規定，證人丁○○於警詢中之證言有證據能力。
  (二)本件共犯乙○○於檢察官偵查時所為陳述（參見臺灣基隆地方法院檢察署檢察官
    九十一年度偵緝字第一六四號不起訴處分書、臺灣彰化地方法院九十年度偵字第
    一五四四號九十年二月二十三日訊問筆錄）及證人葉峰谷於檢察官偵查時所為陳
    述（參見臺灣士林地方法院檢察署九十年度偵字第三四０七號九十年五月二日訊
    問筆錄），均未曾提及檢察官在偵查時有任何不法取供之情形，並無顯不可信之
    情況，其等於偵查中之陳述具有證據能力。
三、按犯罪事實應依證據認定之，無證據不得認定其犯罪事實，不能證明被告犯罪或
    其行為不罰者，應諭知無罪之判決，刑事訴訟法第一百五十四條第二項及第三百
    零一條第一項分別定有明文。亦即，犯罪事實之認定，應憑證據，如未能發現相
    當證據，或證據不足以證明，自不能以推測或擬制之方法，作為裁判基礎（最高
    法院四十年台上字第八六號判例意旨參照）；且認定犯罪事實所憑之證據，雖不
    以直接證據為限，間接證據亦包括在內，然而無論直接證據或間接證據，其為訴
    訟上之證明，須於通常一般之人均不致有所懷疑，而得確信其為真實之程度者，
    始得據為有罪之認定，倘其證明尚未達到此一程度，而有合理之懷疑存在而無從
    使事實審法院得有罪之確信時，即應由法院為諭知被告無罪之判決（最高法院七
    十六年台上字第四九八六號判例意旨參照）；又檢察官對於起訴之犯罪事實，仍
    應負提出證據及說服之實質舉證責任。倘其所提出之證據，不足為被告有罪之積
    極證明，或其指出證明之方法，無從說服法院以形成被告有罪之心證，基於無罪
    推定之原則，自應為被告無罪判決之諭知（最高法院九十二年度臺上字第一二八
    號判例意旨參照）。
四、公訴人認被告丙○○涉有上開犯行，係以被害人丁○○於警詢中、本件共犯乙○○及證人葉峰谷於檢察官偵查時所為陳述，並有被害人丁○○失竊存摺及印章扣
    案為其主要論據；訊據被告固不否認於前揭時、地，由案外人乙○○駕駛葉峰谷
    所有之前揭車輛搭載被告，為警當場查獲車內有被害人丁○○所有之前揭存摺一
    本及私章一枚之事實，惟堅決否認涉有上開犯行，且辯稱：係其向葉峰谷借用車
    輛，並請乙○○駕車載其前往高雄成衣市場回收過季衣服，載回北部交由其姊姊
    處理，其不知車內有丁○○之存摺，亦不知該存摺及印章從何而來等語。經查：
  (一)按刑法第三十四章關於贓物犯之規定，係針對行為人故意收受、搬運、寄藏、故
    買或牙保贓物，而助成他人財產犯罪目的之惡行予以處罰，並非藉此課以一般人
    民協助追贓之責；故贓物罪責之成立與否，實取決於能否積極證明行為人有此犯
    罪之故意；況刑事被告依法本不負自證無罪之義務，苟有足資證明被告故買贓物
    之積極事證，雖被告確能交代贓物來源，於所成立之罪名仍不生影響；反之，若
    不能確認其果有此項犯意，即不得僅以被告無法供出來源，率即認定被告有故買
    贓物犯行。
  (二)系爭存摺、印章，係被害人丁○○所有並遭他人竊取之贓物，業據證人丁○○於
    警詢中之陳述明確，已如前述，足認系爭存摺、印章係他人財產犯罪之贓物。
  (三)另案被告乙○○於偵訊中雖陳述，其於九十年二月二十二日晚上十時三十分，在
    國道一號高速公路高雄仁武交流道下，向一名年約四十餘歲之不詳姓名年籍之男
    子購買系爭存摺、印章等語，然並未陳稱其與被告有共同購買該物之意思聯絡或
    行為分擔，是在無其他證據佐證之情形下，自難以另案被告乙○○於另案偵訊中
    之陳述，遽認被告有故買贓物之犯行。
  (四)證人葉峰谷雖於偵訊中證稱：被告在中壢向其借用車牌號碼三Ｊ—九二六０號自
    用小客車時，該車內並無系爭存摺、印章等物等語，然持有贓物，於吾人一般社
    會生活經驗上，可能之原因不止一端，故無從以行為人單純持有贓物之事實忖度
    該行為人取得贓物之來源；縱行為人係以竊盜、搶奪、詐欺、拾得遺失物或故買
    、收受贓物等犯罪手段取得該贓物，所涉犯罪構成要件亦各不相同，於訴訟上當
    不能因行為人對其持有之贓物來源交待不清或無法於訴訟上確實舉證證明其係如
    何取得該贓物，而得任意推定行為人之罪行。況前揭車輛為他人所有且被告借用
    後即交由案外人乙○○駕駛等情，業經被告於本院審理中所自承，復參酌系爭存
    摺及印章為警查獲處，係位於前揭車輛之駕駛座車門旁邊，依事理常情，被告並
    未駕駛車輛且僅係乘客，如係被告持有或購買之物，應無可能將上揭物品置於該
    車輛駕駛座車門旁之位置，是被告前揭辯稱不知車輛上置有系爭存摺及印章等物
    ，符合常情，足堪採信。是單以證人葉峰谷之上揭證述出借前揭車輛予被告時，
    該車輛內並無系爭存摺及印章之事實，無從逕行推論或證明被告確實有與另案被
    告乙○○向他人購買贓物之犯行。
五、綜上所述，公訴人憑以認定被告涉犯上開罪嫌之證據，均未能積極證明被告犯罪
    況公訴人所舉對被告不利之證據亦尚未達到通常一般之人均不致有所懷疑，得確
    信其為真實之程度，而有合理之懷疑存在，本院無從形成有罪之確信，自難單以
    證人丁○○、葉峰谷之證述及另案被告乙○○於偵訊中之陳述，遽令被告負上開
    罪責。被告辯稱其不知前揭車輛內有系爭存摺及印章之贓物等語，既無何違背常
    情之處，此外，復查無其他證據足認被告與另案被告乙○○具有「明知而故買」
    贓物之犯意聯絡及行為分擔，本件既不能證明被告犯罪，依照前開說明，自應諭
    知被告為無罪之判決。
六、至被告聲請本院傳訊證人乙○○，證明系爭存摺、印章係證人乙○○自己向他人
    購買，而與被告無關之事實，然證人乙○○雖經本院合法通知，惟仍未到庭證述
    。本院審酌本件事證已臻明確，被告顯無公訴人所指之故買贓物犯行，已如前述
    ，是已無再行傳訊證人乙○○到庭證述之必要，附此敘明。
據上論斷，應依刑事訴訟法第三百零一條第一項，判決如主文。
本案經檢察官甲○○到庭執行職務。
中　　　華　　　民　　　國　　九十三　　年　　 十二 　　月　　二十八　　日
                                  臺灣高雄地方法院刑事庭
                                      審判長法官  張桂美
                                      法      官  莊珮君
                                      法      官  唐中興
右正本證明與原本無異。
如不服本判決，應於判決送達後十日內，向本院提出上訴狀。
                                      書  記  官  陳掌珠
中　　　華　　　民　　　國　　九十三　　年　　 十二 　　月　　二十八　　日
